臺灣臺中地方法院刑事判決　　　　　　　 96年度易字第195號
公　訴　人　臺灣臺中地方法院檢察署檢察官
被　　　告　甲○○
指定辯護人　本院公設辯護人　丙○○
上列被告因妨害自由案件，經檢察官提起公訴（95年度偵字第26
287號），被告於準備程序中就被訴事實為有罪之陳述，經本院
合議庭裁定由受命法官獨任行簡式審判程序，判決如下：
    主    文
甲○○以脅迫使人行無義務之事，累犯，處有期徒刑玖月。
    犯罪事實
一、甲○○於民國94年間犯強制罪，經本院判處有期徒刑8月確
    定，於95年5月9日執行完畢。緣其因患有疾病無法覓得謀生
    之工作，而想入監被關，而在非意圖為自己不法所有之意思
    下，基於以脅迫使人行無義務之事之犯意，於95年11月19日
    上午9時許，持家裡所有之水果刀1把至台中市○區○○路25
    9號統一便利超商內，拿出該水果刀向店員乙○○晃一下，
    先輕聲稱：要搶劫等語，乙○○感到遲疑後詢問甲○○是否
    要購物，甲○○復大聲說要搶劫等語，乙○○始心生畏懼趕
    緊從收銀機內取出新台幣（下同）1萬元交與甲○○，而使
    乙○○行無義務之事。甲○○取得款項後，慢步走出便利店
    ，騎乘機車離去，旋於同日9時10分許，於犯罪未被有偵查
    犯罪權限之機關發覺前，騎上開機車至臺中市警察局第三分
    局東區派出所自首其犯行，並將上開水果刀1把及所取得之1
    萬元交予警方查扣。
二、案經台中市警察局第三分局報請臺灣臺中地方法院檢察署檢
    察官偵查起訴。
    理  由
一、訊據被告甲○○對於前開犯罪事實於本院訊問、審理時均坦
    承不諱，核與證人乙○○於警詢及偵查中具結證稱相符，復
    有水果刀1把扣案及贓物認領保管單、照片等附卷可參，是
    被告自白與事實相符，其犯行洵堪認定。至被告雖患有中度
    精神障礙，固有其中華民國身心障礙手冊影本可參 (偵卷第
    15頁)，且有行政院衛生署草屯療養院九十四年九月二十七
    日草療精字第○九四○○○五○九一號函及所附之病歷摘要
    附於前案卷 (即本院94年度易字第2014號卷)可稽，此經本
    院調卷查明屬實；然查，被告於行為時，既能先從家裡拿出
    水果刀1把以供作案，且能清晰向被害人乙○○要求交出錢
    財之意思表示，並從容離開案發現場，且立即前往警局自首
    ，是其行為之際，顯無意識不清，或無法判別是非之情況，
    且參以卷附被告至臺中市警察局第三分局東區派出所自首製
    作之筆錄內容，被告就其如何持刀至上開超商要求被害人乙
    ○○交出錢財之時間、地點、經過，均能應答流暢，亦無因
    精神障礙或其他心智缺陷，致不能辨識其行為違法或欠缺依
    其辨識而行為之能力之徵兆，是尚難認被告為上開犯行時，
    其有精神方面之問題，且其亦曾因想入監被關，而以同法連
    續使人行無義務之事，並經本院以94年度易字第2014號判處
    有期徒刑8月確定，有該判決書附卷可稽，再參諸本案被告
    於警詢及偵查中亦明白供承是因想去坐牢才犯案，故本院認
    被告行為時並無刑法第19條之情形，併此敘明。
二、按刑法上關於財產上犯罪，所定意圖為自己或第三人不法之
    所有之意思條件，即所稱之「不法所有之意圖」，係指欠缺
    適法權源，仍圖將財物移入自己實力支配管領下，得為使用
    、收益或處分之情形而言（最高法院八十二年度臺上字第一
    九五九號判決可資參照）。查被告因上開使被害人乙○○交
    錢給被告之行為，固欠缺適法權源而將他人財物移入自己實
    力支配管領之下，然被告係因自認無法工作，想進去監獄關
    ，故為上開使被害人乙○○交錢給被告之犯行，且其拿到錢
    後，旋即至臺中市警察局第三分局東區派出所自首，並交出
    水果刀及所取得之金錢，並未花掉或隱藏等情，迭據被告於
    警偵訊及本院審理時供明在卷，復有上開贓物認領保管單1
    紙在卷足參，故被告對於所取得之金錢並無使用、收益或處
    分之意，而無不法所有之意圖即明，故核被告所為，係犯刑
    法第三百零四條第一項之強制罪。又被告於94年間犯強制罪
    ，經本院判處有期徒刑8月確定，於95年5月9日執行完畢，
    有臺灣高等法院被告前案紀錄表1件在卷足稽，其於執行完
    畢後五年內，故意再犯本案有期徒刑以上之罪，為累犯，應
    依刑法第47條第1項之規定，加重其刑。又被告於犯罪未被
    有偵查權限之機關發覺前，即至警局自首並接受裁判，此有
    警員陳維平之職務報告1件存卷可參，爰依刑法第六十二條
    前段之規定，減輕其刑，並先加重後減輕之。爰審酌被告犯
    罪之動機、目的、手段、所生之危害、犯罪後坦承犯行，態
    度良好等一切情狀，量處如主文所示之刑。末查扣案之水果
    刀1把，係被告自家裡取出，非被告所有，迭據被告供明在
    卷，自與刑法第三十八條第一項第二款之規定有間，爰不宣
    告沒收，併此敘明。
據上論斷，應依刑事訴訟法第二百七十三條之一第一項、第二百
九十九條第一項前段，刑法第三百零四條第一項、第四十七條第
一項、第六十二條前段，刑法施行法第一條之一，判決如主文。
中　　華　　民　　國　96 　年　　 1  　 月　　  25　　日
                  刑事第十五庭   法  官  郭瑞祥
以上正本證明與原本無異。
如不服本判決，應於收受送達後10日內向本院提出上訴書狀（應
附繕本）。
　　　　　　　　　　　　　　　　 書記官  賴亮蓉
中　　華　　民　　國　96 　年　　 1  　 月　　  25　　日
附錄論罪科刑法條
中華民國刑法第三百零四條第一項
(強制罪)
以強暴、脅迫使人行無義務之事或妨害人行使權利者，處三年以
下有期徒刑、拘役或三百元以下罰金。
